臺灣士林地方法院刑事判決　　　　　　　 96年度訴字第143號
公　訴　人　臺灣士林地方法院檢察署檢察官
被　　　告　乙○○
上列被告因偽造文書等案件，經檢察官提起公訴（95年度偵緝字
第896 號），本院判決如下：
    主  文
乙○○無罪。
    理  由
一、公訴意旨略以：被告乙○○基於意圖為自己不法所有之詐欺
    取財及偽造文書之概括犯意，利用幫甲○○辦理貸款取得甲
    ○○身分證及工作證影本之機會，先於民國（下同）91年1
    月18日及91年8 月13日，冒用甲○○之名義持甲○○之身分
    證影本，偽簽甲○○之名字並填寫帳單地址為台北市內湖區
    ○○○路6 段280 巷69弄58號3 樓之信用卡申請書1 份，以
    郵寄方式，向臺北市○○區○○路2 段207 號4 樓之台新國
    際商業銀行（下稱台新銀行）申辦信用卡，以此方式行使偽
    造之申請書，足生損害於甲○○及臺新銀行核卡之正確性，
    嗣台新銀行核發卡號0000000000000000及0000000000000000
    號、0000000000000000號信用卡3 張，乙○○復持上揭信用
    卡，自91年2 月10日起，連續於附表所示之時間、地點，多
    次刷卡消費如附表所示之金額39筆，總計新臺幣（下同）25
    萬9943元，期間並繳納部分刷卡金額，嗣於92年4 月底5月
    初，甲○○經台新銀行告知積欠卡費16萬1251元後，始知上
    情，因認被告涉有刑法第216 條、第210 條之行使偽造私文
    書罪及第339 條第1 項詐欺取財罪嫌云云。
二、按犯罪事實應依證據認定之，無證據不得認定犯罪事實，又
    按不能證明被告犯罪者，應諭知無罪之判決，刑事訴訟法第
    154 條第2 項、第301 條第1 項分別定有明文。又告訴人之
    告訴，係以使被告受刑事訴追為目的，是其陳述是否與事實
    相符，仍應調查其他證據以資審認，最高法院52年臺上字第
    1300號著有判例。認定不利於被告之事實，須依積極證據，
    苟積極證據不足為不利於被告事實之認定時，即應為有利於
    被告之認定，更不必有何有利之證據；且刑事訴訟法上所謂
    認定犯罪事實之積極證據，係指適合於被告犯罪事實之認定
    之積極證據而言，雖不以直接證據為限，間接證據亦包括在
    內，然而無論直接或間接證據，其為訴訟上之證明，須於通
    常一般之人均不致有所懷疑，而得確信其為真實之程度者，
    始得據為有罪之認定，倘其證明尚未達到此一程度，而有合
    理之懷疑存在時，自不能以推測或擬制之方法，以為有罪裁
    判之基礎，最高法院29年度上字第3105號、30年度上字第81
    6 號、40年度台上字第86號、76年度台上字第4986號判例可
    資參照。公訴人認被告乙○○涉有上開罪嫌，無非以告訴人
    甲○○之指訴、證人顏義陽之證述及上開信用卡申請書、簽
    帳單、帳單、證件等為證。訊據被告乙○○，堅決否認涉有
    上開罪嫌，辯稱：伊與甲○○係朋友關係，因甲○○任職於
    技科公司，有較佳之工作較易辦得信用卡，所以甲○○同意
    由伊以其名義辦理信用卡，取得信用卡後由伊使用，但伊須
    負責繳付信用卡帳單，伊則邀請甲○○吃飯、玩樂或為其支
    付部分刷卡消費作為代價，伊原本認為可以支付，後來因為
    要繳10幾張卡，才沒有辦法繳清信用卡帳單云云。經查：
(一)被告徵得告訴人甲○○同意，由被告以告訴人甲○○名義，
    於91年1 月18日填寫帳單地址為台北市內湖區○○○路○ 段
    28 0巷69弄58號3 樓之信用卡申請書1 份，以郵寄方式，向
    台新銀行申辦新光三越VISA普通卡之信用卡1 張（台新銀行
    核發卡號為0000000000000000），另於91年8 月13日，由告
    訴人甲○○自行填寫上開普通卡升金卡、其母池李玉棠為上
    開金卡之附卡申請人、併申請台灣加油金卡萬事達卡之信用
    卡申請書1 份，以郵寄方式，向上開台新銀行申辦新光三越
    VISA金卡、附卡、台灣加油金卡萬事達卡3 張，嗣台新銀行
    核發新光三越VISA金卡1 張（信用卡卡號為00000000000000
    00號）、台灣加油金卡萬事達金卡1 張（信用卡卡號為0000
    000000000000號），信用卡核發後交由被告使用，並約定由
    被告負責繳付刷卡款項，被告確有使用上開新光三越VISA普
    通卡、金卡刷卡如起訴書附表所示各筆消費之事實，業據被
    告陳述在卷，核與告訴人甲○○於本院96年7 月3 日審理中
    證述情節相符（見本院96年7 月3 日審判筆錄第5 頁、第6
    頁），並有台新銀行93年5 月3 日台新信卡字第930178號函
    附之信用卡申請書、申請書所附之甲○○國民身分證、工作
    證證件、如起訴書附表所載之消費簽帳單影本等在卷可參（
    見93年度偵字第3467號第80頁至第107 頁）。
(二)至告訴人甲○○於警詢（見93年度偵字第3467號卷第7 頁至
    第10頁）、偵查（同上偵卷第64頁至第66頁、95年度偵緝字
    第840 號卷95年9 月21日偵訊筆錄））迄本院初次審理（見
    本院96年6 月20日審判筆錄第3 頁至第12頁）中，雖一再堅
    稱被告未得其同意而冒名申請上開信用卡並刷卡消費，直至
    92 年4月經台新銀行催繳伊始知被冒用云云，惟經本院向財
    團法人金融聯合徵信中心函查告訴人是否曾於91年間向該中
    心調取其個人之信用報告乙節，該局函覆：91年11月25日由
    當事人甲○○親臨該中心辦理個人信用報告之手續，經核對
    證件確認為其本人無誤後，允其申請，依該申請書取件方式
    勾選「自取」，故本件應係當事人以自取方式領取個人信用
    報告書乙節，有該中心96年5 月31日金徵 (業)字 第096000
    7494號函文1 件附卷可參（附於本院卷），應認告訴人甲○
    ○於91年11月25日有申請並領取其個人信用報告資料，此亦
    為其所自承（見本院96年6 月20日審判筆錄第5 頁、第6 頁
    ），而卷附該中心依91年11月25日申請核發之當事人查詢個
    人資料（信用報告）回覆書（附於本院卷），明確記載上開
    台新銀行信用卡之詳細資料（含發卡機構、卡名、信用額度
    、啟用日期、停用日期、使用狀態、信用卡延遲繳款資訊）
    ，故告訴人甲○○對於其名下有上開台新銀行之信用卡，早
    已知之甚詳；參以其自承被告為其代繳其以自己名義刷卡消
    費之臺灣大哥大簽帳單、為其代繳保險費、繳付上開信用卡
    帳單等情觀之（均見本院96年6 月20日審判筆錄第7 頁至第
    9 頁），應認上開信用卡確係被告得告訴人之同意始申請使
    用甚明，且告訴人甲○○嗣於本院96年7 月3 日審理中亦坦
    承上情不諱，並稱被告之後都沒有還錢，被逼急了，才以告
    他的方式逼他出來等語（見本院96年7 月3 日審判筆錄第5
    、6 頁），應認告訴人甲○○於警詢、偵查及本院初次審理
    中所述，係不實指控，於本院96年7 月3 日審理中，見事證
    已明，始為真實之陳述。是被告並未冒用告訴人甲○○名義
    申請上開信用卡及冒名刷卡簽帳消費，而被告既得有權利人
    即告訴人甲○○之授權填載上開台新銀行VISA普通卡之申請
    書，及在如起訴書附表所載之各次消費簽帳單上簽甲○○之
    名，則被告即非偽造私文書或行使偽造私文書。
(三)再被告以告訴人甲○○名義申請取得上開台新銀行VISA普通
    卡後，刷卡如起訴書附表所載編號1 至16號、19號之各筆消
    費；取得告訴人甲○○自行申請之上開台新銀行VISA金卡後
    ，刷卡如起訴書附表所載編號17、18號、20號至39號之各筆
    消費，而被告上開刷卡消費，均有按期繳付各期最低應繳金
    額，時間長達1 年，於91年9 月間並繳清91年8 月前之應繳
    帳款9 萬5414元（7 月份應繳金額為9 萬5414元，於8 月份
    繳付3582元，於9 月份繳付9 萬1832元，共計9 萬5414元）
    ，此有上開信用卡帳單在卷可參（附於93年度偵字第3467號
    卷第83頁至第93頁）；且信用卡每期繳付最低應繳金額，不
    僅為信用卡發卡公司所允許，且以各種優惠措施鼓勵，信用
    卡發卡公司以此賺取高額遲延利息，持卡人因而獲延後繳付
    利益，可謂各取其利，而持卡人嗣後未能繳付全額帳款，或
    因過度消費無力支付，或因財務規劃不週，或因資力惡化，
    或因本在詐騙，不一而足，尚難一概而論，本件被告持有之
    上開VISA普通卡、VISA金卡之信用額度分別為11萬元及15萬
    元，衡情，被告若確欲詐騙台新銀行，應於短期內大額刷卡
    並拒不繳付才是（除91年10月份之新增款項為10萬8597元外
    ，之後每期之消費金額均在1 萬餘元至數千元間），當無期
    間繳清欠款及分期繳付長達1 年之久之必要。故尚難認被告
    以告訴人甲○○名義申辦上開信用卡、於91年9 月間繳清之
    前應繳金額後之各期消費僅支付最低應繳金額，即謂其係基
    於意圖為自己不法所有之詐欺犯意甚明。至證人顏義陽為被
    告位於台北市內湖區○○○路○ 段28 0巷69弄58號3 樓租住
    處之房東，於警詢中證述上開信用卡之帳單寄至上開住處等
    語（見93年度偵字第3467號卷第11至12頁），此證述無關被
    告有無偽造私文書、行使偽造私文書或詐欺之犯行，自不得
    據為對被告不利之證據。
(四)綜上，查無其他積極之證據足以證明被告有偽造私文書、行
    使偽造私文書或詐欺之犯行，公訴人所舉之證據，尚難達一
    般人均不致有所懷疑，而得確信其為真實之程度，且有合理
    之懷疑存在，而被告未依約繳付信用卡款項，核屬債務不履
    行之民事糾葛，應循民事途徑解決，是不能證明被告犯罪，
    爰為被告無罪之諭知。
四、台灣士林地方法院檢察署95年度偵緝字第840 號併案部分，
    因與本案係同一犯罪事實之同一案件（惟其併案之犯罪事實
    ，誤載起訴書附表總計金額為14萬2289元），已由已本院合
    一審理。
五、告訴人甲○○是否涉有誣告或偽證罪嫌，應由檢察官另行偵
    辦，附此敘明。
據上論斷，應依刑事訴訟法第301 條第1 項判決如主文。
本案經檢察官方祥鴻到庭執行職務
中　　華　　民　　國　　96　　年　　7 　　月　　25　　日
                  刑事第五庭審判長法  官  周政達
                                  法  官  汪梅芬
                                  法  官  楊迺伶
以上正本證明與原本無異。
如不服本判決，應於判決送達後10日內，向本院提出上訴狀。
                                  書記官  陳淑琪
中　　華　　民　　國　　96　　年　　7 　　月　　31　　日
